最高法院刑事判決　　　　　　　　　 111年度台上字第1209號
上　訴　人　黃茂乾


選任辯護人　蕭啓訓律師
上列上訴人因違反毒品危害防制條例等罪案件，不服臺灣高等法
院臺中分院中華民國110年10月6日第二審判決（110 年度上訴字
第984號，起訴案號：臺灣南投地方檢察署109年度偵字第3327、
3548號），提起上訴，本院判決如下：
    主  文
上訴駁回。
    理  由
一、按刑事訴訟法第377 條規定，上訴於第三審法院，非以判決
    違背法令為理由，不得為之。是提起第三審上訴，應以原判
    決違背法令為理由，係屬法定要件。如果上訴理由書狀並未
    依據卷內訴訟資料，具體指摘原判決不適用何種法則或如何
    適用不當，或所指摘原判決違法情事，顯與法律規定得為第
    三審上訴理由之違法情形不相適合時，均應認其上訴為違背
    法律上之程式，予以駁回。
二、本件原判決綜合全案卷證資料，本於事實審法院之推理作用
    ，認定上訴人黃茂乾有如其附表一編號1至5所示販賣第一級
    毒品海洛因及如同附表編號8 所示明知為禁藥甲基安非他命
    而轉讓犯行，乃維持第一審論上訴人以販賣第一級毒品5 罪
    及明知為禁藥而轉讓1 罪，暨諭知相關沒收及沒收追徵之科
    刑判決，而駁回上訴人關於此6 罪部分在第二審之上訴，已
    詳述其所憑證據及認定之理由，核其所為之論斷，俱有卷存
    證據資料可資覆按，從形式上觀察，原判決關於此6 罪部分
    尚無足以影響其判決結果之違背法令情形存在。
三、上訴人上訴意旨略稱：㈠、卷附上訴人與證人陳智強間之通
    訊監察電話錄音譯文，乃上訴人與陳智強間閒談之內容，與
    毒品無關，其間存有諸多抽象不明之語句，並無證據之適格
    ，乃原判決將之採為不利於上訴人認定之基礎，殊有不當。
    ㈡、縱認卷附前揭通訊監察電話錄音譯文有證據能力，但陳
    智強於偵查中及第一審所為之證述內容存有嚴重瑕疵，顯有
    誣陷上訴人之虞，乃原判決未詳加調查釐清，遽引為對上訴
    人論罪之依據，非無違誤。㈢、原審未再傳喚陳智強到庭接
    受交互詰問，以究明實情，遽而採信其於偵查中及第一審所
    為不利於上訴人之證詞，認定上訴人有如原判決附表一編號
    1至5所示之販賣第一級毒品之犯行，自有未洽。㈣、上訴人
    已坦承有本件被訴如同上附表編號8 所示明知為禁藥而轉讓
    之犯行，犯罪後態度良好，乃原判決未審酌上情予以從輕量
    刑，猶維持第一審對上訴人量處有期徒刑7 月重刑之判決，
    亦有不當云云。
四、惟查：
㈠、有偵查犯罪職權之公務員，依通訊保障及監察法規定聲請核
    發通訊監察書所監聽之錄音內容，為實施刑事訴訟程序之公
    務員依法定程序取得之證據。而依該監聽錄音譯成文字，其
    所作成之譯文，乃監聽錄音內容之顯示，為學說上所稱之派
    生證據。倘當事人對於該譯文內容之同一性或真實性發生爭
    執或有所懷疑時，法院固應依刑事訴訟法第165條之1第2 項
    規定勘驗該監聽之錄音踐行調查證據程序，使之忠實再現以
    確保內容之真實及同一；惟當事人如已承認該錄音譯文之內
    容屬實，或對於該譯文之內容並無爭執，而法院復已就該譯
    文依法踐行調查證據程序者，即與播放錄音有同等價值，自
    得採為判斷之依據。原審於審判期日已提示卷附上訴人與陳
    智強間之通訊監察電話錄音譯文予上訴人與其於原審之選任
    辯護人辨認並表示意見，上訴人與其於原審之選任辯護人對
    於上開譯文均陳稱「無意見」等語（見原審卷第190頁第4至
    6行、第195頁21至23行）。原審對於上開譯文已依法踐行調
    查證據程序，並認足以補強陳智強所為不利於上訴人指證之
    憑信性，方將上開通訊監察電話錄音譯文採為認定上訴人犯
    罪之補強佐證，經核於法並無不合。上訴人待上訴本院後再
    事爭執上開卷附通訊監察電話錄音譯文之補強證據適格，並
    非適法之第三審上訴理由。
㈡、審判期日應調查之證據，係指與待證事實有重要關係，在客
    觀上顯有調查必要性之證據而言，故其範圍並非漫無限制，
    必其證據與判斷待證事實之有無具有關聯性，得據以推翻原
    判決所確認之事實，而為不同之認定者，始足當之。若僅係
    不影響判決本旨之枝節性問題，或所欲證明之事項已臻明瞭
    ，而當事人聲請調查之證據，僅在延滯訴訟，甚或就已調查
    完畢之同一證據再度聲請調查，自均欠缺其調查之必要性，
    法院對於欠缺調查必要性之證據，自無調查之義務。上訴人
    於原審固聲請再度傳喚陳智強到庭接受詰問，以求釐清上訴
    人是否確有本件被訴販賣第一級毒品海洛因予陳智強之犯行
    。然原判決已說明：陳智強業經第一審傳喚到庭，由上訴人
    與其於第一審之指定辯護人及檢察官進行交互詰問，而據以
    認定上訴人確有如同上附表一編號1至5所示販賣第一級毒品
    予陳智強之犯行，本件事證已臻明瞭，無再行傳喚陳智強到
    庭為無益調查之必要，因而未依其上開聲請為相關調查之旨
    甚詳（見原判決第22頁第1至4行），核其此部分論斷，依上
    述說明，尚難遽指為違法，自不得據以為第三審上訴之適法
    理由。
㈢、取捨證據及認定事實，乃事實審法院職權之行使，倘其採證
    認事暨對證據證明力所為之判斷，不悖於通常一般人日常生
    活之經驗，又未違背客觀上所認為確實之定則，並已敘明其
    何以為此判斷之心證理由者，即不能任意指為違法。原判決
    認定上訴人有如其附表一編號1至5所示販賣第一級毒品之犯
    行，已就相關事證詳加調查論列，復綜合上訴人之供詞，參
    酌陳智強之指證，徵引卷附上訴人與陳智強間之通訊監察電
    話錄音譯文，佐以扣案之如同上附表二所示之物品等證據資
    料，參互斟酌判斷，資為前揭認定，已詳細說明其取捨證據
    判斷之依據及得心證之理由，並非僅憑陳智強之指述即認定
    上訴人有本件被訴販賣第一級毒品之犯行；復就上訴人否認
    犯罪所執其並未販賣第一級毒品予陳智強，陳智強所為不利
    於伊之指述與事實不符云云之辯解，無非係卸責之詞，且與
    事實不符，亦詳予敘明何以不足採取之理由。另敘明：上訴
    人自承其與陳智強並無糾紛怨隙等語，且陳智強於偵查中及
    第一審之證述均經具結擔保其證詞之真實性，而其僅係遭警
    察查獲施用第一級毒品罪嫌，並非重罪，當無為圖減輕施用
    毒品之刑責而干冒偽證罪責之必要，其證述當無誣攀上訴人
    之動機等旨（見原判決第13頁第4至9行）。原判決綜合上情
    ，而據以認定上訴人確有本件被訴販賣第一級毒品5 罪之犯
    行，已詳述其論斷之理由，核其所為論斷俱有卷內證據資料
    足憑，且與經驗、論理法則無違。上訴意旨空言否認有此部
    分販賣第一級毒品之犯行云云，並非依據卷內資料具體指摘
    原判決不適用何種法則或如何適用不當，徒就原審採證認事
    職權之適法行使，以及原判決已明確論斷說明之事項，暨其
    他不影響於判決結果之枝節性問題，漫為爭辯，顯與法律所
    規定得為第三審上訴理由之違法情形不相適合，亦不得執為
    第三審上訴之合法理由。
㈣、關於刑之量定，係實體法上賦予法院得為自由裁量之事項，
    事實審法院如以行為人之責任為基礎，斟酌刑法第57條各款
    所列情狀，依職權裁量之結果，茍未逾法定刑度或濫用其權
    限，即不得任意指摘為違法，本件上訴人所犯之藥事法第83
    條第1 項明知為禁藥而轉讓罪之法定刑為「7 年以下有期徒
    刑，得併科新臺幣5 千萬元以下罰金」。原判決就此部分量
    刑已說明：第一審就上訴人所犯明知為禁藥而轉讓罪之量刑
    ，已以上訴人之責任為基礎，並斟酌刑法第57條各款所列一
    切情狀，就其本件所犯明知為禁藥而轉讓罪，量處有期徒刑
    7 月，所量之刑既未逾越法定刑度，又無違反公平、比例及
    罪刑相當原則或有濫用自由裁量權限之情形，應予維持等旨
    （見原判決第28頁第12至20行），核無裁量不當之情形，上
    訴人執此指摘原判決量刑不當，同非合法之第三審上訴理由
    。
五、至上訴人其餘上訴意旨，均非依據卷內訴訟資料具體指摘原
    判決不適用何種法則或如何適用不當，而仍就原審採證認事
    及量刑職權之適法行使，以及原判決已明確論斷說明之事項
    ，暨上訴人就其有無本件被訴販賣第一級毒品犯行之單純事
    實，以及其他不影響於判決結果之枝節性問題，漫事爭論，
    顯與法律規定得為第三審上訴理由之違法情形不相適合，揆
    之首揭說明，上訴人對於原判決關於上開6 罪部分之上訴均
    為違背法律上之程式，應併予駁回。
據上論結，應依刑事訴訟法第395條前段，判決如主文。
中    華    民    國   111    年    3     月    17    日
                  刑事第一庭審判長法  官  郭  毓  洲  
                                  法  官  林  英  志  
                                  法  官  林  靜  芬  
                                  法  官  蔡  憲  德  
                                  法  官  周  盈  文  
本件正本證明與原本無異
                                  書記官
中    華    民    國   111    年    3     月    22    日